【裁判字號】    98,訴,259
【裁判日期】    990527
【裁判案由】    殺人未遂
【裁判全文】
臺灣士林地方法院刑事判決               98年度訴字第259號
公  訴  人  臺灣士林地方法院檢察署檢察官
被      告  戊○○
            乙○○
上2人共同
指定辯護人  本院公設辯護人丙○○
上列被告等因殺人未遂案件，經檢察官提起公訴（98年度調偵字
第89號），本院判決如下：
    主  文
本件公訴不受理。
    理  由
一、公訴意旨略以：被告戊○○、乙○○於民國97年10月23日1
    時20分許，在臺北縣三芝鄉○○路○ 段43號機車行內與友人
    江正耀聊天，嗣告訴人丁○○、甲○○與其他友人騎乘機車
    到該處，雙方人馬發生口角衝突，經員警到場勸阻後，告訴
    人丁○○、甲○○等人即離去。嗣被告戊○○騎乘車牌號碼
    CTZ —758 號機車搭載被告乙○○欲返家，於同日1 時50分
    許，行經臺北縣三芝鄉○○街、智成街口時，適遇告訴人丁○○、甲○○2 人，被告戊○○、乙○○心有不滿，共同基
    於殺人之犯意，各持1 把足以致人死傷之鐮刀朝告訴人丁○○、甲○○砍殺，告訴人丁○○因遭被告戊○○持刀揮砍而
    受有腹部穿刺傷併內出血、小腸破裂、腸繫膜撕裂傷、後腹
    腔血腫及左側輸尿管損傷、臉部多數撕裂傷、左前臂撕裂傷
    、前胸及後背擦傷等傷害，告訴人甲○○則遭被告乙○○持
    刀揮砍而受有左前臂撕裂傷合併肌腱及韌帶斷裂、左前腹壁
    撕裂傷、左肩鈍挫傷、左手掌撕裂傷等傷害，告訴人丁○○
    、甲○○2 人經送醫施以手術處理，始倖免於難。案經告訴
    人丁○○、甲○○提出告訴，因認被告戊○○、乙○○均涉
    犯刑法第271 條第2 項、第1 項殺人未遂罪嫌等語。
二、按檢察官以非告訴乃論之罪提起公訴，法院審理後認係告訴
    乃論之罪，如告訴人已於第一審辯論終結前撤回告訴，即應
    諭知不受理之判決（最高法院47年度臺非字第41號判例參照
    ）。次按刑法上殺人未遂與傷害罪之區別，本視加害人有無
    戕害他人生命之故意為斷，而判斷行為人主觀上是否有殺人
    故意，除應斟酌其使用兇器之種類、攻擊之部位、行為時之
    犯意態樣外，尚應深入觀察行為人與被害人關係、行為起因
    及當時所受刺激、下手力量之輕重，被害人受傷情形及行為
    人事後態度等各項因素綜合研析，尚不得專以受傷處所是否
    為致命部位及受傷程度多寡即據為區別之絕對標準（最高法
    院19年上字第718號判例參照）。
三、公訴意旨認被告戊○○、乙○○涉犯殺人未遂罪嫌，無非係
    以告訴人丁○○、甲○○及證人江正耀於警詢、偵查中之證
    述，及告訴人甲○○提出之診斷證明書2 紙、告訴人丁○○
    提出之診斷證明書3 紙及告訴人傷勢照片4 張等為其主要論
    據。
(一)訊據被告戊○○、乙○○固均坦認於前揭時地，各持鐮刀朝
    告訴人丁○○、甲○○揮砍，惟皆堅詞否認有何殺人未遂犯
    行，辯稱：當時因告訴人丁○○、甲○○毆打渠等，渠等始
    自水果攤拿鐮刀揮舞，劃傷告訴人丁○○、甲○○，並無殺
    人之犯意等語。
(二)經查：
 1、被告以外之人於審判外之言詞或書面陳述，除法律有規定者
    外，不得作為證據，刑事訴訟法第159 條第1 項定有明文。
    查告訴人丁○○、甲○○於警詢時所為之證述，係被告以外
    之人於審判外所為之陳述，又無其他法律特別規定賦予證據
    能力之情，依前開規定，應認無證據能力。又證人江正耀於
    警詢及偵查中之證述、告訴人丁○○及甲○○於偵查中之證
    述、告訴人丁○○、甲○○之診斷證明書共5 紙，雖均屬被
    告以外之人於審判外之言詞及書面陳述，然當事人及辯護人
    於審判程序對於該等證據方法之證據能力並未爭執，本院審
    酌前開證人於審判外之言詞陳述於作成時之情況，並無違法
    不當或證明力明顯過低之瑕疵，依刑事訴訟法第159 條之5
    之規定，認前揭證據方法，適為本案之證據；至其餘資以認
    定本案之非供述證據（詳後述），亦查無違反法定程序取得
    之情形，依同法第158 條之4 反面規定，應具證據能力，合
    先敘明。
 2、告訴人丁○○、甲○○與被告戊○○、乙○○原為舊識，告
    訴人甲○○與被告戊○○雖曾發生口角，然嗣後仍有聯絡，
    雙方均無深仇大恨，此經被告戊○○、乙○○於警詢中及告
    訴人甲○○於本院審理中陳述明確（詳見臺灣士林地方法院
    檢察署97年度偵字第16305 號卷第5 頁、第12頁，本院卷第
    87頁），案發當日係因被告戊○○、乙○○在臺北縣三芝鄉
    ○○路○ 段43號機車行內與友人江正耀聊天，嗣告訴人丁○○、甲○○與其他友人騎乘機車到該處，雙方發生口角衝突
    ，被告乙○○並遭告訴人甲○○之同行友人毆打一節，此據
    證人江正耀於警詢中證述明確（詳見臺灣士林地方法院檢察
    署97年度偵字第16305 號卷第23頁），核與證人即告訴人甲○○於本院審理中結證所陳相符（詳見本院卷第90頁背面）
    ，足認被告丁○○、乙○○係因被告甲○○遭告訴人甲○○
    之友人毆打，一時氣憤，臨時起意各持小鐮刀朝告訴人丁○○、甲○○揮砍，應無戕害告訴人丁○○、甲○○生命之動
    機及故意。
 3、第查，本案告訴人丁○○所受傷勢為腹部穿刺傷併內出血、
    小腸破裂、腸繫膜撕裂傷、後腹腔血腫及左側輸尿管損傷、
    臉部多數撕裂傷、左前臂撕裂傷、前胸及後背擦傷等傷害，
    於97年10月23日至馬偕紀念醫院淡水分院急診，於97年10月
    23日接受小腸部分切除及吻合手術，同日並接受顏面、頭皮
    及左前臂多處撕裂傷口縫合手術，於97年10月25日接受左側
    輸尿管鏡及雙J 管放置手術，於97年11月4 日出院，此有馬
    偕紀念醫院淡水分院診斷證明書3 份（詳見臺灣士林地方法
    院檢察署98年度他字第836 號卷第4 頁、第5 頁、臺灣士林
    地方法院檢察署97年度偵字第16305 號卷第30頁）附卷可稽
    ，是告訴人丁○○所受刀傷除臉部、手部撕裂傷外，最嚴重
    之傷勢為一處腹部穿刺傷，並因而產生內出血、小腸破裂、
    腸繫膜撕裂傷、後腹腔血腫及左側輸尿管損傷等，然據證人
    即告訴人丁○○於本院審理中證稱：伊遭被告戊○○砍傷臉
    部、手部後，即往淡水民生街方向跑，到伊家樓下附近遭不
    明人士以安全帽攻擊臉部，跌倒在地，被告戊○○持刀刺伊
    的肚子1 次，刺了之後被告戊○○就往回跑，沒有再繼續刺
    ，當時伊旁邊沒有人，是伊被刺了之後，伊朋友才到場等情
    ，復據證人即告訴人丁○○結證屬實（詳見本院卷第92頁背
    面），是倘若案發當時被告戊○○果有致告訴人丁○○於死
    地之殺人犯意，其於告訴人丁○○倒地後，其友人未到場之
    際，大可持利刃持續向當時倒臥地面且手無寸鐵之告訴人丁○○揮砍其要害，此時告訴人丁○○所受之傷勢必既深且劇
    ，而能一舉斃命，當不致僅受有如前所述之傷勢，被告戊○○卻捨此不為，僅持刀刺告訴人丁○○之腹部1 刀即離開現
    場，益徵被告戊○○持小鐮刀向告訴人丁○○揮砍時，其主
    觀犯意係在傷害告訴人丁○○，並無殺人之故意。
 4、再查，告訴人甲○○受有左前臂撕裂傷合併肌腱及韌帶斷裂
    、左前腹壁撕裂傷、左肩鈍挫傷、左手掌撕裂傷等傷害，於
    97 年10 月23日至馬偕紀念醫院淡水分院急診，並於同日至
    國泰綜合醫院住院及施行手術，此有馬偕紀念醫院淡水分院
    及國泰綜合醫院診斷證明書各1 份（詳見臺灣士林地方法院
    檢察署98年度他字第823 號卷第4 頁、臺灣士林地方法院檢
    察署97年度偵字第16305 號卷第29頁）在卷足憑，是告訴人
    甲○○受有刀傷部位僅見於左前臂、左手掌及左前腹，再觀
    諸卷附告訴人甲○○之傷勢照片2 幀（詳見臺灣士林地方法
    院檢察署97年度偵字第16305 號卷第44頁），其腹部之撕裂
    傷長度僅約7 公分，並為淺層皮肉裂傷，且告訴人甲○○當
    時猶自行包覆手部傷口，以立姿供員警拍攝，神色自若，告
    訴人甲○○所受傷勢非重至明，足見告訴人甲○○於案發時
    所受傷勢均非人體致命部位，此等傷勢亦無造成立即生命危
    險之虞；另證人即告訴人甲○○則於本院審理中證稱：「（
    問：乙○○砍你的時候，第一刀砍的方向是如何？）我是用
    手的前臂舉起來擋。（問：請你回想一下，乙○○持刀揮動
    的方向為何？）由上到下。（問：傷單上記載你的左側腹壁
    有撕裂傷，是如何造成的？）是乙○○揮刀砍下來的時候，
    先砍傷我的手，再砍到我的腹部，是同一刀造成的。（問：
    是否記得乙○○砍你幾刀？）大概應該是兩、三刀。」等語
    （詳見本院卷第88頁、第91頁），亦足見被告乙○○持刀揮
    砍告訴人甲○○時，其力道已有節制，尚非猛力為之，而揮
    砍次數僅2 、3 次，所砍部位亦非人體要害，被告乙○○並
    無殺害告訴人甲○○之意，堪以認定。
 5、參互上情，綜觀當時被告戊○○、乙○○與告訴人丁○○、
    甲○○原為舊識、亦無仇恨之關係、僅因口角而起之衝突原
    因、被告戊○○及乙○○持刀揮擊時之力道非重、所砍次數
    及部位亦非有即刻令人斃命之虞，復佐以告訴人丁○○雖受
    有腹部穿刺傷致小腸露出，但被告戊○○於當時僅向倒地之
    告訴人丁○○刺1 刀後即離開現場及被告等之事後態度等一
    切情狀，堪認被告戊○○、乙○○僅係基於傷害犯意而為，
    與殺人罪之構成要件有間，至為灼然，是被告戊○○、乙○○所辯其等無殺人之犯意，均堪採信。
 6、綜上所述，公訴人所提各項證據，不足為被告等涉犯殺人未
    遂罪嫌之積極證明，被告戊○○、乙○○均係基於傷害之犯
    意，各持刀劃傷告訴人丁○○、甲○○，核其等所為，均係
    犯刑法第277 條第1 項傷害罪，公訴意旨認其等係犯刑法第
    27 1條第2 項、第1 項殺人未遂罪，尚有未洽（依最高法院
    71年度臺上字第6600號判決意旨，刑事訴訟法第300 條之變
    更起訴法條僅適用於有罪或免刑判決，本案為不受理判決，
    自無庸變更起訴法條，併予指明）。又刑法第277 條第1 項
    傷害罪，依刑法第287 條前段規定，須告訴乃論，末按，告
    訴乃論之罪，對於共犯之一人告訴或撤回告訴者，其效力及
    於其他共犯，刑事訴訟法第239 條前段亦有明文；茲告訴人
    丁○○、甲○○於98年7 月21日具狀對被告乙○○撤回告訴
    ，有刑事撤回告訴狀2 份在卷可考（見本院98年度審訴字第
    434 號卷第39頁、第40頁），揆諸前揭說明，自應諭知不受
    理之判決。
據上論斷，應依刑事訴訟法第303條第3款，判決如主文。
本案經檢察官彭康凡到庭執行職務
中    華    民    國    99    年    5     月    27    日
                  刑事第八庭審判長法  官  黃雅君
                                  法  官  陳彥宏
                                  法  官  陳俞婷
以上正本證明與原本無異。
如不服本判決應於收受判決後10日內向本院提出上訴書狀，並應
應敘述具體理由。其未敘述上訴理由者，應於上訴期間屆滿後20
日內向本院補提理由書(均須按他造當事人之人數附繕本)「切勿
逕送上級法院」。
                                  書記官  林宗勳
中    華    民    國    99    年    5     月    27    日

司法院資訊處製作；財團法人民間司法改革基金會備份。
